臺灣高等法院臺中分院刑事判決　　　　　民國九十三年度上訴字第一七六七號
　　上　訴　人　臺灣臺中地方法院檢察署檢察官
　　被　　　告　丙○○
　　選任辯護人　林開福
右上訴人因被告違反毒品危害防制條例案件，不服臺灣臺中地方法院中華民國九十三
年九月九日第一審判決（民國九十二年度訴字第二九五號，起訴案號：臺灣臺中地方
法院檢察署民國九十一年度偵字第四八八四號），提起上訴，本院判決如左：
    主      文
上訴駁回。
    理      由
一、臺灣臺中地方法院檢察署檢察官公訴意旨略以：被告丙○○（以下稱被告）與綽
    號「春風」之乙○○（另行偵辦）於民國（下同）九十年初起，同居在被告所承
    租之臺中市○○區○○路一段二一號四樓之租屋處，其等二人即共同基於意圖營
    利之犯意聯絡，自九十年初起，在上開租屋處，藉以數支手機搭配000000
    0000等行動電話門號，作為與購買毒品之人聯繫買賣毒品事宜之工具，而對
    外多次販售第一級毒品海洛因、第二級毒品安非他命予不特定之吸毒者施用，期
    間內，乃先後於九十年三、四月間及同年五月二十四日二十一時許，在上開住處
    以每次一小包新臺幣（下同）一千元之代價，連續販賣第二級毒品安非他命予丁○○施用共計三次（丁○○施用毒品部分另經原審法院以九十年度訴字第一五七
    七號判決確定），又於同年五月二十四日二十時許，范文湧亦撥打電話給乙○○
    聯繫以一千元之代價購買第一級毒品海洛因二小包（每包毛重零點三公克）等事
    宜，交易談妥後，范文湧即依乙○○之指示於該日二十一時許前往被告上開住處
    ，被告即開門讓范文湧進入客廳內，並將交易談妥之第一級毒品海洛因二小包（
    每包毛重零點三公克，共計零點六公克）放置客廳桌上，范文湧即自行取得上開
    海洛因後，同時將一千元放在桌上，而由被告收受轉交乙○○取得，復因范文湧
    無注射針筒可供施用毒品，乃下樓至藥局購得注射針筒及橡皮管後，返回上開被
    告租屋處施用（范文湧施用毒品部分送觀察勒戒後認無繼續施用傾向，經臺灣臺
    中地方法院檢察署檢察官以九十年度毒偵字第二七八二號為不起訴處分確定），
    適於同日二十二時許，丁○○甫購得第二級毒品安非他命一小包（毛重零點四公
    克），正欲離去被告上開租屋處時，當場為警在丁○○身上查扣如附表編號七至
    編號十所示之物，警方旋進入被告上開租屋處內搜索，又在范文湧身上查扣如附
    表編號十一至編號十三所示之物，再於被告上開租屋內查扣如附表編號一至編號
    六、編號十四至編號二一所示之物，因認被告犯有毒品危害防制條例第四條第一
    項、第二項之販賣第一、二級毒品罪嫌等情。
二、按犯罪事實應依證據認定之，無證據不得認定犯罪事實；又不能證明被告犯罪者
    ，應諭知無罪之判決，刑事訴訟法第一百五十四條第二項、第三百零一條第一項
    分別定有明文。次按，事實之認定，應憑證據，如未能發現相當證據，或證據不
    足以證明，自不能以推測或擬制之方法，以為裁判基礎；又所謂認定犯罪事實之
    證據，係指足以認定被告確有犯罪行為之積極證據而言，而認定犯罪事實所憑之
    證據，雖不以直接證據為限，間接證據亦包括在內，然而無論直接或間接證據，
    其為訴訟上之證明，須於通常一般人均不致有所懷疑，而得確信其為真實之程度
    ，始得據之為有罪之認定，倘其證明尚未達到此一程度，而有合理懷疑存在時，
    事實審復已就其心證上理由予以闡述，敘明其如何無從為有罪之確信，因而為無
    罪之判決，尚不得任意指為違法，最高法院著有二十九年上字第三一０五號、四
    十年度台上字第八六號、七十六年度台上字第四九八六號判例要旨可供參照。再
    按，當事人得聲請法院調查證據，而法院為發見真實，亦得依職權調查證據，但
    限於維護公平正義或對被告之利益有重大關係之事項為限，修正後刑事訴訟法第
    一百六十三條第一項、第二項定有明文。故法院固得依職權調查證據，但並無蒐
    集證據之義務。蒐集證據乃檢察官或自訴人之職責，事實審法院應以調查證據為
    其主要職責，其調查之範圍，亦以審判中所存在之一切證據為限，案內不存在之
    證據，即不得責令法院為發現真實，應依職權從各方面蒐集證據，最高法院著有
    九十一年度台上字第五八四六號判決意旨可供參酌。
三、本件檢察官認被告被訴犯毒品危害防制條例第四條第一項、第二項之販賣第一、
    二級毒品等罪嫌，係以下列證據，持為其主要論據：(一)被告丙○○於警詢之自白
    、(二)證人丁○○於警偵訊之證述、(三)證人范文湧於警訊之證述、(四)扣案如附表所
    示之物、(五)搜索扣押筆錄、(六)現場照片八幀。訊據被告於原審法院及本院審理時
，均始於堅決否認有何被訴販賣第一、二級毒品之犯行，辯稱：(一)伊未曾受任何
    人委託交付毒品以及代收價金，亦未曾販賣毒品予證人丁○○、范文湧或其他人
    ；(二)扣案如附表編號一至編號六、編號十四至編號二一所示之物，除編號十七之
    行動電話為其所使用外，其餘扣案物均非伊所有等語。選任辯護人則為其辯護稱
    ：(一)被告警訊筆錄之記載不實，被告未有如警訊筆錄所載之陳述；(二)證人丁○○
    、范文湧於警偵訊之供述為傳聞證據，與事實不符，且無可信性或特別可信情形
    ，無證據能力等語。
四、茲就檢察官所提證據方法依序論述之：
  (一)查被告九十年五月二十五日十五時之警詢筆錄上，雖載有：「（問：范文湧於九
    十年五月二十四日二十一時至妳住所購買海洛因，金額一千元是否即向妳購買？
    ）是我交付給范文湧的，收的錢再交給乙○○。（問：妳替乙○○販賣毒品共幾
    次？在何時何地交易？販賣何人？）大約有二次左右，於今年五月中旬在太原路
    與興安路口丸九超市，交易何人真實姓名年籍不詳，均是向乙○○電話談妥數量
    、金額，乙○○便告訴我買方特徵、約定地點再進行交易。：：（問：丁○○供
    稱曾向妳購買海洛因？）有賣毒品給丁○○過。」等文字（見九十一年度偵字第
    四八八四號卷〈下稱偵字卷〉第一四至一六頁），但被告於同日二十時許移送內
    勤檢察官偵查訊問及其後原審法院歷次審理時，均堅決否認有何被訴販賣毒品予
    證人丁○○、范文湧或其他不詳之人等行為（見九十年度核退字第九九六號卷〈
    下稱核退字卷〉第七至九頁、原審法院卷(一)第四三至四六、五九至六０、九七頁
    ，本院卷(二)第一一、一八七、二四三至二四七頁），且被告於原審法院審理時即
    一再陳述稱：警訊筆錄之記載不實，伊未有如警訊筆錄所載之陳述等語，經原審
    法院予以闡明其真意究竟為「自白任意性」或「筆錄正確性」之抗辯後，被告及
    其選任辯護人於準備程序時均明確表明並非主張警詢筆錄所記載之自白係出於強
    暴、脅迫、利誘、詐欺、疲勞訊問、違法羈押或其他不正之方法，故被告該部分
    抗辯並非前述刑事訴訟法第一百五十六條第一項、第三項所規定之「自白任意性
    」之情形，先予敘明。然被告既係辯稱：伊未有如警訊筆錄所載之陳述等語，而
    爭執該份警訊筆錄之「筆錄正確性」，則參諸刑事訴訟法第一百條之一第一項、
    第二項：「訊問被告，應全程連續錄音；必要時，並應全程連續錄影。但有急迫
    情況且經記明筆錄者，不在此限。筆錄內所載之被告陳述與錄音或錄影之內容不
    符者，除有前項但書情形外，其不符之部分，不得作為證據。」之明文規定，原
    審法院仍應先調取該訊問過程之錄音或錄影帶，加以勘驗，以判斷該筆錄所載被
    告之陳述得否作為證據（最高法院八十八年度台上字第二五九一號、八十九年度
    台上字第五三一四號判決要旨參照）。然查，臺中市警察局第五分局於九十年五
    月二十五日中分五刑字第八五０號報告書上固載有「附送：錄音帶乙捲」等文字
    （見核退字卷第五頁反面），但經原審法院於審理時遍查全案卷證資料並調取全
    案扣案贓證物，均未獲得該捲警詢錄音帶，故原審法院先向臺中市警察局第五分
    局函詢，經該局函覆稱：「該案業於九十年五月二十五日以中分五刑字第八五０
    號移送臺中地檢署偵辦，並已將被告丙○○警訊錄音帶隨案檢送。」等語（見原
    審法院卷(二)第四八頁），原審法院遂再向臺灣臺中地方法院檢察署承辦股查詢，
    經該股承辦人答覆稱：「當初收案時，被告有施用及販賣二案，警訊錄音帶只有
    一捲，並附於施用毒品該案，後施用毒品案確定並送執行，該署依據先前有關錄
    音帶處理之規定，即將該警訊錄音帶予以銷磁。」等語（見原審法院卷(一)第一一
    五頁、同院卷(二)第二二五頁之公務電話紀錄），至此，原審法院已無從調取該訊
    問過程之錄音帶加以勘驗，亦無法據以直接判斷被告警訊筆錄有無符合刑事訴訟
    法第一百條之一第二項所規定「筆錄內所載之被告陳述與錄音之內容不符者，其
    不符之部分，不得作為證據」之情形。而按，關於訊問被告，應全程連續錄音，
    必要時並應全程連續錄影之規定，其立法目的旨在建立詢問筆錄之公信力，並擔
    保詢問程序之合法正當；亦即在於擔保犯罪嫌疑人對於詢問之陳述係出於自由意
    思及筆錄所載內容與其陳述相符，故司法警察（官）詢問犯罪嫌疑人如違背上開
    規定，其所取得之供述筆錄，究竟有無證據能力，尚應審酌司法警察（官）違背
    該法定程序之主觀意圖、客觀情節、侵害犯罪嫌疑人權益之輕重、對犯罪嫌疑人
    在訴訟上防禦不利益之程度，以及該犯罪所生之危害，暨禁止使用該證據對於抑
    制違法蒐證之效果，及司法警察（官）如依法定程序有無發現該證據之必然性等
    情形，本於人權保障與社會安全之均衡維護精神，依比例原則，具體認定之，故
    設若被告之自白確係出於自由意志，且其自白之陳述與事實相符，縱令警局或檢
    察官事後無法提出對其訊問之錄音或錄影帶以供法院勘驗比對，仍不得遽指警局
    或偵查筆錄不具證據能力（最高法院八十八年度台上字第五七六二號、九十三年
    度台上字第一０七四號裁判要旨參照）。從而，原審法院尚不得因未能調得被告
    警訊錄音帶一事，而逕予排除載有被告自白之警訊筆錄之證據能力，仍應依照刑
    事訴訟法第一百六十一條之三、第一百五十六條第一項之規定，於本案其他證據
    先行調查完畢後，再核酌本案是否尚有其他證據得以補強被告警訊筆錄中所記載
    之自白內容係出於任意性且確與事實相符，以資為判斷被告警訊筆錄究竟得否作
    為證據之依據，合先敘明。
　(二)次查，證人范文湧於九十年五月二十五日警詢時，雖證稱：「（問：扣案海洛因
    〈按指附表編號十一之物〉如何購得？）於九十年五月二十四日二十時許，我打
    電話給『春風』稱要購買海洛因，『春風』叫我至他家拿，我約二十一時到『春
    風』位於興安路一段二一號四樓住處，按電鈴後『嫂仔』丙○○幫我開門，我一
    進門就看見二包海洛因置於桌上，我將一千元放在桌上，旋即下樓買注射針筒，
    之後返回該住處時，是丁○○幫我開門，桌上一千元已經不見了，應該是丙○○
    拿走了。（問：如何肯定錢是丙○○取走了？）丙○○是『春風』之同居人，我
    向『春風』購買毒品的事，丙○○應該知道。（問：如何購買毒品？）每次我都
    打乙○○所有之0000000000行動電話購買海洛因，他人在那哪裡，就
    叫我到哪裡取貨。（問：有無向丙○○購買過毒品？）沒有向丙○○買過毒品，
    向乙○○購買毒品時，至被告該租屋處取過海洛因幾次。」等語（見偵字卷第二
    一頁背面至二三頁），證人范文湧並未親自目睹被告將扣案之海洛因放置於桌上
    及有收取一千元之行為，其所謂「應該」、「丙○○是〞春風〞之同居人，應該
    知道」各等語，係屬證人范文湧個人意見及推測之詞。但證人范文湧後於九十一
    年四月十八日檢察官偵訊時、原審法院九十二年六月三日及九十三年六月十日審
    理時，均經依法具結後證稱：「從我身上扣得之海洛因二小包，並非向被告所取
    得，事實上是向『陳文欽』〈音譯〉所購得，我當天去案發現場找證人丁○○，
    警察當時要抓乙○○，但當天乙○○沒有抓到又不在，我曾向警察表示扣案毒品
    是向『陳文欽』所購買，但警察向我表示現場查扣毒品數量頗多，若我不指認乙○○，就要將扣案毒品算在他身上等語（見偵字卷第五四頁、原審法院卷(一)第九
    五頁、同院卷(二)第一七四至一七八頁），則證人范文湧前於司法警察調查中所為
    之陳述顯與審判中不符。依照修正後刑事訴訟法第一百五十九條第一項、第一百
    五十九條之二等規定，證人范文湧前於警詢之陳述係屬於傳聞證據，原則上並不
    具有證據能力；僅有在其警詢之陳述具有較可信之特別情況，且為證明犯罪事實
    存否所必要者，方得例外認為有證據能力，蓋證人於警詢之陳述既未經具結，亦
    未經被告或其辯護人詰問，裁判者又未能親自見聞，確有真實性之疑慮。原審法
    院衡諸證人范文湧上開警詢中陳述之部分並無錄音或錄影紀錄可供參佐，又該等
    陳述距原審法院審理時已相隔三年有餘，當日承辦員警是否尚能清楚記憶九十年
    五月二十五日之警訊過程，已不無疑問，且司法警察官囿於辦案績效之壓力，其
    利益不免與犯罪嫌疑人或重要證人之利益有所衝突，故縱若傳訊承辦員警到庭證
    述證人范文湧警詢筆錄之製作過程，該等證述亦有真偽難辨之虞，故原審法院認
    為證人范文湧於同院審理時之證述既經具結以擔保其真實性，亦賦予檢察官、被
    告及其辯護人充分之詰問權以確保證言之真實性，且原審法院亦可從證人范文湧
    陳述之態度、表情與舉動之變化，以確認證言之可信性，故本案既無其餘事證足
    徵證人范文湧於警詢之陳述有何較可信之特別情況，即不應遽認證人范文湧於警
    詢中之陳述例外為有證據能力。
　(三)再查，證人丁○○於九十年五月二十五日警詢時，雖先證稱：「自九十年三月中
    即跟隨乙○○，以便就近向他購買毒品，每包海洛因、安非他命均為一千元，共
    向乙○○購買二十餘次，交易處均在市區○路旁，其中約有七、八次在被查獲之
    搜索處，當面向乙○○購買。有時乙○○外出未歸時，我會向其女友丙○○索購
    ，總計在被查獲之搜索處向丙○○買過三次，每次一包安非他命一千元。」；繼
    又證稱：「均向春風大哥乙○○購買，僅四次因大哥不在時，才會向嫂子丙○○
    洽購抵癮」各等語。（見偵字卷第一八至二十頁），其後於九十一年四月十八日
    檢察官偵訊時，則證稱：「（問：是否在興安路住處向丙○○買過毒品？）五月
    二十四日買了一千元，另外兩次是在（九十年）三、四月間，在臺中市○○路及
    忠明路。」等語（見偵字卷第五四頁），是證人丁○○於警訊及檢察官偵訊所稱
    購買次數及購買地點，前後不符互相矛盾，游移不定，實難採為認定之證據。嗣
    證人丁○○於原審法院九十二年六月三日及九十三年六月十日審理時，則均依法
    具結後證稱：「為警查獲當時我所持有之安非他命是向『陳建宗』（音譯）之人
    購買，海洛因則係由『阿吉仔』處取得，之後隨身帶到興安路，並非向被告所購
    得。」等語（見本院卷(一)第九三頁、同院卷(二)第一六七至一六九頁），則證人丁○○前於司法警察調查及檢察官偵查中所為之陳述，顯與審判中不符，依照修正
    後刑事訴訟法第一百五十九條第一項、第一百五十九條之一第二項、第一百五十
    九條之二等規定，證人丁○○前於警詢之陳述屬於傳聞證據，原則上並不具有證
    據能力，僅有在其警詢之陳述具有較可信之特別情況，且為證明犯罪事實存否所
    必要者，方得例外認為有證據能力，至於其偵查中向檢察官所為之陳述，若無顯
    有不可信之情況者，雖即具有證據能力，然是否具有證據證明力，仍應綜合本案
    其餘事證以資判斷。首先，觀諸證人丁○○上開警訊中陳述距原審法院審理時已
    相隔三年有餘，當日承辦員警是否尚能清楚記憶九十年五月二十五日之警訊過程
    ，已不無疑問，且司法警察官囿於辦案績效之壓力，其利益不免與犯罪嫌疑人或
    重要證人之利益有所衝突，故縱若傳訊承辦員警到庭證述證人丁○○警訊筆錄之
    製作過程，該等證述亦有真偽難辨之虞；其次，觀諸證人丁○○先後於警詢及檢
    察官偵訊時所陳述向被告購買毒品之交易地點等細節，已有先後不一致之情形，
    則其證述是否確與事實相符而足堪採信，亦非無疑；再查諸臺中市警察局第五分
    局將本案報請檢察官偵查時，原報告意旨係認證人丁○○涉有幫助證人乙○○及
    被告販賣毒品之罪嫌，並經檢察官於同案（九十一年度偵字第四八八四號）偵辦
    中，嗣於九十一年十二月二十七日方為檢察官以九十一年度偵字第四八八四號偵
    查終結為不起訴處分在案。則證人丁○○於本案警詢及檢察官偵訊過程中，既仍
    為幫助販賣毒品之犯罪嫌疑人，與被訴販賣毒品之被告間，即顯有利害衝突之情
    ，則證人丁○○於警詢及偵訊之供述，其真實性亦非毫無疑慮。故原審法院認為
    證人丁○○於同院審理時之證述既經具結以擔保其真實性，亦賦予檢察官、被告
    及其辯護人充分之詰問權以確保證言之真實性，且原審法院亦可從證人丁○○陳
    述之態度、表情與舉動之變化，以確認證言之可信性，故本案既無其餘事證足徵
    證人丁○○於警詢之陳述有何較可信之特別情況，即不應率認證人丁○○於警詢
    中之陳述例外為有證據能力，至於其於偵訊之陳述雖有證據能力，但既存有前述
    瑕疵，亦不足以逕予認定被告確犯有被訴販賣第二級毒品之犯行。
  (四)又查，檢察官尚以扣案如附表所示之物、搜索扣押筆錄以及現場照片等為證。然
    查，扣案如附表編號一、編號二所示之物，經原審法院送請法務部調查局以化學
    呈色法、氣相層析質譜儀分析法鑑定後，鑑定結果為送驗白粉五包均不含毒品成
    分（淨重六三點六一公克，包裝重八點八七公克），此有法務部調查局（未註明
    發文日期）調科壹字第120012632 號鑑定通知書存卷可憑（見本院卷(二)第一六一
    頁），則扣案如附表編號一、編號二所示之物既非公訴人所指訴之第一級毒品海
    洛因，顯不足以作為認定被告販賣第一級毒品之證據甚明。其次，為警查獲當時
    ，在證人范文湧身上所查扣如附表編號十一所示之海洛因二包（搜索扣押筆錄上
    載明毛重各為零點三公克，合計零點六公克），前隨證人范文湧施用毒品案件送
    觀察勒戒認無繼續施用傾向後，經臺灣臺中地方法院檢察署檢察官以九十年度毒
    偵字第二七八二號為不起訴處分確定，再經該署檢察官以九十年度聲沒字六三九
    號聲請原審法院以九十二年度聲字第一六四二號裁定單獨宣告沒收在案，然該案
    中送請法務部調查局鑑定之海洛因二包，雖經鑑驗確實含有第一級毒品海洛因成
    分，然送鑑海洛因二包合計淨重達一點二五公克，合計包裝重達二點六一公克，
    亦即合計毛重達三點八六公克，顯與為警查獲當時所記載之合計毛重零點六公克
    顯不相當，此鑑驗結果亦經法務部調查局在九十二年五月十五日調科壹字第1200
    12796 號鑑定通知書特別註明，並經原審法院調閱本院九十二年度聲字第一六四
    二號聲請單獨宣告沒收全案卷證核閱無訛（前述鑑定通知書詳該卷第五頁），則
    送鑑之海洛因二包是否確係為警查獲當時，在證人范文湧身上所查扣者，即非無
    疑，更無得逕以認定即為公訴人所指訴被告所販賣予證人范文湧者。再者，證人
    范文湧雖曾於警訊中證稱：我係使用附表編號十八所示之0000000000
    號行動電話撥打證人乙○○所使用之0000000000號行動電話，用以聯
    繫購買毒品事宜等語（見偵字卷第二二頁背面）。證人丁○○亦曾於警訊中供稱
    ：我係使用附表編號十九所示之0000000000號行動電話撥打證人乙○○所使用之0000000000號行動電話，用以聯繫購買毒品事宜等語（見
    偵字卷第一九頁背面），然檢察官於偵查中函查以上四支行動電話號碼自九十年
    一月至同年五月間之雙向通聯紀錄資料時，均因所欲查詢之通話紀錄已逾「電信
    事業處理有關機關查詢電話通話紀錄實施辦法」第六條所規定六個月之保存期限
    ，而無法查得，此有遠傳電信股份有限公司風險管制中心、中華電信股份有限公
    司長途電話通信分公司以及臺灣大哥大股份有限公司湯城辦公室函覆資料在卷可
    按（見偵字卷第四五至四九頁），而本案既係於九十二年一月十四日方繫屬於原
    審法院，同院更無從獲致以上四支行動電話以及附表編號十六、編號十七所示之
    行動電話於九十年一月至五月間之雙向通聯紀錄資料甚明。另經原審法院分別向
    中華電信股份有限公司、和信電信股份有限公司函查得知前述00000000
    00號以及如附表編號十六所示之0000000000號等行動電話於九十一
    年一月至五月間之申請使用人均為張富宗，又向臺灣大哥大電信股份有限公司函
    查得知前述0000000000號行動電話先後為張斐玲、楊佳萍二人申請使
    用（見原審法院卷(一)第一二０至一三三頁），然證人張斐玲及張富宗分別到院具
    結後，均證稱渠等不認識被告或證人乙○○，渠等所分別申請之前述行動電話亦
    未曾交由被告、證人乙○○或其他第三人使用等語（見原審法院卷(二)第七七至八
    ０頁、第二三八至二四一頁），則檢察官以扣得如附表編號十六至編號二一之行
    動電話作為指訴被告販賣毒品之物證，尚非有據。
　(五)復查，為警查獲當時，在證人丁○○身上及寢室內所查扣如附表編號七、編號八
    所示之海洛因二包及安非他命一包，前隨證人丁○○施用第一、二級毒品案件經
    起訴後，業由原審法院於九十年八月二十一日以九十年度訴字第一五七七號判刑
    確定在案，並宣告上開海洛因二包（毛重分別為三點一公克、零點四公克）及安
    非他命一包（毛重零點四公克）均沒收銷燬之，此有證人丁○○之臺灣高等法院
    被告全國前案紀錄表以及原審法院九十年度訴字第一五七七號判決在卷可查，然
    該等扣案物於本案僅足以證明證人丁○○於為警查獲當時，確實持有該等毒品一
    節，至多僅可佐證證人丁○○施用毒品之犯行，然本案既未查知其餘佐證，實不
    足以單憑該等扣案物，即據以推測或擬制認被告犯有檢察官所指訴販賣第一、二
    級毒品予證人丁○○之事實。至於扣案如附表編號三所示之安非他命一包，經原
    審法院送請法務部調查局以化學呈色分析法、氣相層析質譜儀分析法鑑定後，鑑
    定結果雖為送驗結晶一包含第二級第八九項毒品甲基安非他命成分（淨重零點三
    八公克，包裝重零點二四公克），此有法務部調查局九十三年七月二十八日調科
    壹字第09300299180 號鑑定通知書存卷可憑（見原審法院卷(二)第二二四頁），然
    查，證人丁○○於警詢偵訊及原審法院審理時始終具結證述稱：我係與證人乙○○相熟，與被告並非熟識，僅知被告係證人乙○○當時之女友，我時常在證人乙○○所提供之臺中市○○區○○路一段二一號四樓租屋處玩電腦及施用毒品，偶
    而留宿暫居該處，我有該處之鑰匙，其間僅見過被告二、三次等情節（見偵字卷
    第一八至二０頁、原審法院卷(一)第九三頁、同院卷(二)第一六九至一七一頁），又
    證人范文湧於原審法院審理時亦係證稱：我係認識證人乙○○，與被告並非熟識
    ，我僅在臺中市○○區○○路一段二一號四樓處見過被告一次等情節（見原審法
    院卷(二)第一七七頁），以及證人乙○○於原審法院審理時具結證稱：本案案發期
    間，係我委請被告出面承租臺中市○○區○○路一段二一號四樓，我與被告平日
    並未居住其中，僅我來臺中做生意時會通知被告到該處與我約會，此外，該租屋
    處係作為我與友人即證人丁○○、范文湧、「陳建宗」等施用毒品之處所。證人
    丁○○及「陳建宗」均持有該處鑰匙可自由出入，該處遭查獲之毒品係我所購買
    持有的，被告並不知情我持有及施用毒品，為警查獲當天，係我通知被告我晚間
    將到臺中，被告方於當晚在該租屋處等候等語（詳原審法院卷(二)第八二、八四、
    八六、八九至九二、九七、一八二至一八三頁），故綜合前開證述交相以觀，足
    悉本案案發期間，該租屋處實際上為證人乙○○及其成年男性友人得隨時自由進
    出使用，被告既與證人乙○○之成年男性友人均不相熟，依社會一般經驗法則判
    斷，被告應無安心居住在該租屋處之可能，則被告辯稱：本案案發期間，我係受
    證人乙○○委託出面承租該租屋處，我並未居住該處，僅於證人乙○○來臺中時
    才到該租屋處會面等情，並非無據，故被告既於本案案發期間並未居住該租屋處
    ，又該租屋處實際上為證人乙○○及其成年男性友人利用作為施用毒品之場所，
    則在該租屋處所扣得如附表編號三所示之安非他命一包，是否即得認為乃被告所
    持有，已非無疑，更遑論足以認定被告必有公訴人所指訴販賣第二級毒品之事實
    。末查，原審法院觀諸卷附所謂之現場照片，均僅係扣案如附表編號一至編號三
    、編號十四至編號二一所示之物之外觀照片（見偵字卷第二八、三五至三六頁）
    ，客觀上僅能顯現該等扣案物於查獲當時之外觀狀態，而無從顯現與本案被告被
    訴犯罪構成要件有關之相關事實狀態，當無從據此認定被告確有被訴販賣第一、
    二級毒品之行為，自不待言。
  (六)承前所述，經原審法院一一檢驗全案卷證中之證據資料，均無從獲致得以補強前
    述被告警訊筆錄中所記載之自白內容確與事實相符之證據，則該載有被告自白內
    容之警訊筆錄，既不得作為有罪判決之唯一證據，更無其他必要證據足徵該自白
    內容確與事實相符，則參諸前揭規定及判決意旨（見前述「四、(一)」所載），載
    有被告自白內容之警訊筆錄亦不得成為證據。
五、綜上所述，本件並無積極證據足以證明被告確有被訴販賣第一、二級毒品之犯行
    ，檢察官所舉之證據既均不能證明被告確有檢察官所訴之前揭犯行，則本件即不
    能證明被告犯有被訴販賣第一、二級毒品罪，揆諸前開法條規定及判例意旨，原
    審法院自應諭知被告無罪之判決，經核尚無不當。
六、本件檢察官不服原審法院判決被告無罪上訴理由敘述如左：
　(一)本件被告被訴涉嫌為同居男友乙○○（另行偵辦結果尚不明）交付海洛因、安非
    他命與買方，並為其代收價款之販賣一、二級毒品犯行，業經證人范文湧於警詢
    、丁○○於警詢及偵查中證述甚詳，與被告於警詢時之自白互核相符，且有警方
    在被告租屋處供個人使用之房間內搜得之海洛因、安非他命等毒品，在丁○○身
    上搜得之海洛因二包（分別為三點一公克、零點四公克）、安非他命一包（零點
    四公克），在范文湧身上搜得之海洛因二包（各零點三公克）、搜索扣押筆錄、
    及現場照片八張附卷可稽，被告罪證要屬明確。
  (二)詎被告於原審法院審理時竟辯稱伊從未販賣毒品與賴、范二人，警詢中之供詞係
    警方脅迫所致；證人丁○○、范文湧亦證稱曾遭警方脅迫等語；辯護人遂以被告
    之自白不具證據能力，丁○○、范文湧於警詢時之證言係傳聞，且與事實不符而
    不具可信性，不得作為證據等語置辯。
  (三)惟查：被告與證人丁○○、范文湧接受警詢之時間，據渠等三人警詢筆錄之記載
    ，分別為九十年五月二十五日之十五時、十四時三十分至十七時三十分及十三時
    三十分，上開時間記載於詢畢時經渠等詳閱無誤後始行簽名，雖被告及范文湧之
    警詢筆錄漏未記載訊畢時間，惟仍可比對出三人接受詢問時間相互重疊，參以渠
    等之警詢筆錄係分別由員警吳宗憲、梁益芳及陳志成於上開時間（亦即同一時間
    內）隔離訊問作成，而渠三人之警詢筆錄內容就被告與乙○○共同販賣一、二級
    毒品犯行之陳述大致相符，丁○○、范文湧更就如何向乙○○聯絡購買毒品、如
    何向被告取貨之時間、地點與交易方式等買賣毒品細節詳加指陳，則被告及二位
    證人若非出於任意性之陳述，何以能就被告與乙○○共同販賣一、二級毒品之情
    節有如此一致之供述！此益證渠等警詢時陳述之真實性！
　(四)證人丁○○於警詢時之證述雖係傳聞，然其於九十一年四月十八日偵查庭（距案
    發近一年後之時間），經本署檢察官訊問是否曾在被告興安路住處向被告買過毒
    品時，再次證稱：「是。買了一千元。是五月二十四日。另外兩次是在五月二十
    四日之前，約三、四月間，在台中市○○路及忠明路，金額均是一千元一小包。
    」，並於九十三年六月十日審理庭時證稱：「偵訊時，是我自己這樣講，檢察官
    沒有逼迫我。」等語，是丁○○於偵訊時之證言，係在檢察官面前所為之任意性
    陳述，在被告及辯護人未能就證人陳述有何顯不可信之情況提出具體事實及證據
    時，應有證據能力無疑。
　(五)被告於警詢時即就其為同居男友乙○○代收販賣毒品款項乙節坦承不諱，但對於
    是否吸食毒品、扣案毒品是否為其所有，均矢口否認，若警方確有以不正方法取
    供強入被告於罪乙事，豈有容許其任意否認此部分犯行並記明警詢筆錄之理！且
    被告歷經警詢及數次偵訊、審判程序，均未提及曾遭員警以不正方法取供，若真
    有其事，被告何以忍受此莫大冤曲不及時向承辦檢察官、承審法官表明，直至距
    案發後近二年之久之九十二年四月二十四日審判期日中，方於法庭上表示警詢時
    之自白不具任意性？是被告欲借任意性問題模糊焦點、推卸刑責之意圖至為灼然
    ！
　(六)至於警詢錄音帶消磁之原因如下：台中市警察局第五分局於九十年五月廿五日移
    送被告丙○○另案施用毒品案件（本署分九十年毒偵二七八一號）、及被告丁○○施用毒品案（本署分九十年毒偵二七七九號）。同日另卷移送被告丙○○販賣
    毒品案，惟移送時，將二人之警訊錄音帶附在二人之施用毒品案、販賣毒品部分
    則未附錄音帶。嗣被告丙○○施用毒品案，於九十年六月十四日經不起訴處分送
    歸檔，被告丁○○施用毒品案則於九十年八月廿一日判決確定後送本署執行科執
    行，所附之錄音帶依當時本署之作業程序（不起訴處分確定及判決確定後送執行
    之案件卷內錄音帶均予消磁）才為消磁（此部分已經本署調卷詳查屬實，且經原
    承辦股函覆原審法院。），故本件始無從勘驗警訊錄音帶。惟警訊筆錄均具任意
    性，且經被告閱後簽名，已如前述，是自不能因警訊錄音因上開原因已消磁，即
    逕予排除其證據能力。
　(七)證人范文湧於警詢時陳述警方於其身上搜得之海洛因兩包，係搜索當日以電話向
    乙○○聯絡購買後，再至被告興安路住處付款取得，並於是日二十一時三十分在
    上開地點之廁所內施用；但於九十一年四月十八日偵訊時改稱前揭毒品係向友人
    「陳文欽」（音譯）之真實姓名、年籍不詳之男子購買，並於審理時辯稱警方脅
    迫其證稱扣案毒品是向乙○○購買取得等語。其於司法警察調查中所為之陳述與
    審判中不符，是范文湧於警訊時之證言乃證明被告犯罪事實存否之必要證據，且
    依前揭所述，證人范文湧於警訊時之陳述，應係出於任意性無疑，且被告丙○○
    與證人丁○○、范文湧之警詢筆錄係同一時間內隔離訊問作成，而渠三人之警詢
    筆錄內容就被告與乙○○共同販賣一、二級毒品犯行之陳述大致相符，范文湧更
    就如何向乙○○聯絡購買毒品、如何向被告取貨之時間、地點與交易方式等買賣
    毒品細節詳加指陳，該證言與審理時之證言（本件審理時，詎案發日已久，證人
    有時間與被告串供，迴護被告）相比較下，應具有較可信之特別情況，依刑事訴
    訟法第一百五十九條之二規定，具有證據能力，得作為原審法院判決之基礎。
　(八)被告及證人丁○○、范文湧嗣後雖異口同聲改稱遭不正方法取供，但對於係遭何
    人於何時、何地、以何不正方法取供，均未能確實指述，亦無法合理交待何以渠
    等警詢時能就被告所涉販賣毒品罪行之人、事、時、地、物詳加陳述，衡諸事理
    ，警方顯不可能於短暫時間內編造出如此詳盡、且可相互勾稽之犯行內容強令其
    陳述，更何況渠等之警詢筆錄係於同一時間內由不同之員警隔離訊問後始行作成
    ！由此可見被告及證人於審判中之陳述顯非事實，而係事後卸責推諉之詞，此亦
    可從下列幾點證之：(1)證人丁○○於審理中改稱在其身上搜得之安非他命係向「
    陳建宗」購買，但對於海洛因之來源，卻從未否認係向乙○○購買而由被告代收
    款項之事實，直至九十三年六月十日原審法院審理庭才表示係向「阿吉仔」購買
    ，惟對於「阿吉仔」之真實姓名、年籍資料均無從交待，顯見上開陳述係丁○○
    任意捏造之幽靈抗辯，不足採信！(2)丁○○於九十一年四月十八日偵訊中，就何
    時、何地向被告購買毒品乙事，仍作出與警詢時相同之陳述，衡諸常情，證人若
    非將親身經歷之真實事件據實陳述，豈可能於案發一年後仍向檢察官為相同之證
    述？且依照丁○○於原審法院審理時詢問其能否陳述自己以何電話號碼撥打乙○○之何隻電話號碼聯絡時，均表示不復記憶乙節，顯見丁○○之記憶能力並非超
    乎常人！是丁○○於警詢及偵訊中證述被告販賣毒品罪行之真實性不言可諭！其
    於原審法院審理中之證述，顯係圖為被告脫罪之詞！(3)又證人范文湧嗣後改稱其
    所施用之毒品均向「陳文欽」（音譯）購買，惟對於該人之真實姓名、年籍資料
    均無法交待，且對於檢察官詰問其到過被告興安路住處幾次時，亦隻吾其詞答稱
    僅有一次，經訊問另一證人乙○○比對兩人說詞後，證知范文湧不止一次至被告
    承租之興安路住處，則范文湧於審判中經具結後未據實供述，仍刻意隱瞞上情以
    撇清與被告之接觸頻率，其欺瞞原審法院圖為被告掩飾罪行之舉，昭然若揭。原
    審捨上開證人於警、偵訊中之證言，而採信上開證人於原審法院審理中不實之證
    言，其認定事實上即有違誤。
  (九)再者，被告興安路租屋處供個人使用之房間內所搜出疑似海洛因之塊狀及粉末狀
    物品，雖經送法務部調查局鑑定後，認不含毒品成分，然從被告房間搜得之物品
    ，尚包括安非他命零點七公克，且丁○○、范文湧於警詢及偵訊中均供稱搜索當
    日曾向綽號順風（或春風）之乙○○購買毒品，而由被告代乙○○交付毒品及收
    受款項，是該日警方於丁○○、范文湧身上分別搜獲之海洛因二包（三點一、零
    點四公克）、安非他命一包（零點四公克）及海洛因二包（各零點三公克），亦
    屬證明被告涉有被訴販賣一、二級毒品犯行之重要證據。
　(十)此外，證人丁○○於距案發後已二年餘之審理中始行翻供，諉稱未曾向乙○○購
    買毒品，而係向「陳建宗」（音譯）之年籍不詳男子購買等語，全盤否認其於警
    詢及在檢察官面前之任意供述，空言宣稱遭警脅迫，其圖藉此言為乙○○及被告
    脫罪之意圖，至為顯著！若原審法院就丁○○於警詢及偵訊時之任意性陳述全然
    不予採信，而認其於原審法院審理中之陳述為真實，參以被告於偵訊中另行供稱
    案發當日晚上九點多有依「陳建宗」之指示，在興安路住處將安非他命轉交給丁○○等語，則被告除與乙○○共犯販賣毒品犯行外，尚與「陳建宗」共犯販賣二
    級毒品罪嫌，此部分亦為起訴書指訴內容所及，公訴檢察官於原審亦請求就此應
    一併查證處置，惟原審就此並未予查證，亦未在判決內敘明理由。
七、本院查按被告之自白不得作為有罪判決之唯一證據，仍應調查其他必要證據，以
    察其是否與事實相符，刑事訴訟法第一百五十六條第二項定有明文。又證人之證
    述，如無瑕疵可指，而就其他方面調查，又與事實相符，其證述固可採為判決之
    基礎，惟證人證述之證據本身尚有瑕疵，自不得遽採為有罪之根據（參照最高法
    院八十四年台上字第七四五號判決要旨）。再按被告以外之人於檢察事務官、司
    法警察官或司法警察調查中所為之陳述，與審判中不符時，其先前之陳述具有較
    可信之特別情況，且為證明犯罪事實存否所必要者，得為證據，刑事訴訟法第一
    百五十九條之二定有明文。復按現行刑事訴訟法為保障被告之反對詰問權，排除
    具有虛偽危險性之傳聞證據，以求實體真實之發見，明定被告以外之人於審判外
    之言詞或書面陳述，除法律有規定者外，不得作為證據。證人在司法警察官或司
    法警察調查中所為之陳述，未經被告於審判期日踐行反對詰問之程序，性質上屬
    傳聞證據，除符合法定情形外，不具有證據能力（參照最高法院九十三年台上字
    第五一七五號判決要旨）。是以被告以外之人於司法警察官或司法警察調查中所
    為之陳述，原則上本不具有證據能力，除有較可信之情況，且為證明犯罪事實存
    否所必要者，始得例外作為證據。查證人范文湧於警詢所為之陳述及證人丁○○
    於警詢及檢察官偵查中所為之陳述雖係均屬任意性；惟除已與渠等於原審法院審
    理中經依法具結後所為證述者不符有瑕疵外，且有相互矛盾、不符之處，已詳如
    前述。證人范文湧、丁○○於警訊及偵查中所為證述，顯無較原審法院審判中所
    述可信之情況，實不具證據能力。查被告於警訊之自白，經原審法院調查證據結
    果，不能證明與事實相符，自亦不得作為認定有罪之證據。至檢察官其他上訴意
    旨所述未發現卷內積極具體之相當證據，係徒憑己見以推測或擬制方法之論述，
    自屬不可取。本件被告被訴意圖營利販賣第一、二級毒品犯行，既屬不能證明，
    原審法院自無調查審理未經檢察官起訴之被告尚與「陳建宗」共犯販賣第二級毒
    品罪嫌部分，經詳核原審判決被告無罪，既無不合。檢察官前揭十項上訴理由，
    難認有理由，應予駁回。
八、據上論結：應依刑事訴訟法第三百六十八條，判決如主文。
本案經檢察官甲○○到庭執行職務。
中      華      民      國      九十三   年     十二      月   三十一   日
                                    臺灣高等法院臺中分院刑事第一庭
                                          審判長法  官  陳  紀  綱
                                                法  官  黃  日  隆
                                                法  官  方  艤  駐
右正本證明與原本無異。
檢察官得上訴。
被告不得上訴。
如不服本判決應於收受送達後十日內向本院提出上訴書狀，其未敘述上訴之理由者並
得於提起上訴後十日內向本院補提理由書（均須按他造當事人之人數附繕本）。
                                                書記官  江  玉  萍
中      華      民      國      九十三   年     十二      月   三十一   日
附表：
┌───────────────────────────────────┐
│以下扣案物品名稱、數量或重量及持有人均係依據臺中市警察局第五分局搜索扣│
│押筆錄之記載（詳九十一年度偵字第四八八四號卷第二六至二七頁）          │
├──┬────────────┬──────┬─────┬──────┤
│編號│  筆錄所載扣案物品名稱  │ 數量或重量 │持  有  人│查  扣  處  │
│    │                        │（警秤毛重）│          │            │
├──┼────────────┼──────┼─────┼──────┤
│ 一 │（疑似）塊狀海洛因一塊  │十五公克    │丙○○    │丙○○上開租│
├──┼────────────┼──────┤          │屋處。      │
│ 二 │（疑似）粉狀海洛因四包  │分別為三四點│          │            │
│    │                        │九、一三、六│          │備註：編號一│
│    │                        │點五、一點五│          │、編號二送鑑│
│    │                        │公克        │          │後，確定不含│
├──┼────────────┼──────┤          │毒品成分。  │
│ 三 │安非他命一包            │零點七公克  │          │            │
├──┼────────────┼──────┤          │            │
│ 四 │殘渣空袋                │三個        │          │            │
├──┼────────────┼──────┤          │            │
│ 五 │夾鍊袋                  │一包        │          │            │
├──┼────────────┼──────┤          │            │
│ 六 │挑海洛因用塑膠管        │二支        │          │            │
├──┼────────────┼──────┼─────┼──────┤
│ 七 │海洛因二包              │分別為三點一│丁○○    │丁○○身上查│
│    │                        │、零點四公克│          │扣編號七（零│
├──┼────────────┼──────┤          │點四公克者）│
│ 八 │安非他命一包            │零點四公克  │          │及編號八，其│
├──┼────────────┼──────┤          │餘在被告上開│
│ 九 │玻璃吸食器              │五支        │          │住處之丁○○│
├──┼────────────┼──────┤          │寢室內查扣。│
│ 十 │安非他命吸食器          │一組        │          │            │
├──┼────────────┼──────┼─────┼──────┤
│十一│海洛因二包              │均為零點三公│范文湧    │范文湧身上。│
│    │                        │克          │          │            │
├──┼────────────┼──────┤          │            │
│十二│注射針筒                │一支        │          │            │
├──┼────────────┼──────┤          │            │
│十三│橡皮管                  │一條        │          │            │
├──┼────────────┼──────┼─────┼──────┤
│十四│新臺幣現鈔              │三萬六千六百│丙○○    │丙○○上開租│
│    │                        │五十元      │          │屋處內。    │
├──┼────────────┼──────┤          │            │
│十五│美金現鈔                │二百一十元  │          │            │
├──┼────────────┼──────┤          │            │
│十六│ALCTEL廠牌行動電話（含09│一支（含門號│          │  │
│    │00000000號門號晶片卡）  │卡一片）    │          │            │
├──┼────────────┼──────┤          │            │
│十七│NOKIA廠牌行動電話（含093│一支（含門號│          │            │
│    │0000000號門號晶片卡）   │卡一片）    │          │            │
├──┼────────────┼──────┼─────┤            │
│十八│NOKIA廠牌行動電話（含091│一支（含門號│范文湧    │            │
│    │0000000號門號晶片卡）   │卡一片）    │          │            │
├──┼────────────┼──────┼─────┤            │
│十九│MOTOROLA廠牌行動電話（含│一支（含門號│丁○○    │            │
│    │0000000000號門號晶片卡）│卡一片）    │          │            │
├──┼────────────┼──────┼─────┤            │
│二十│ERICSSON廠牌行動電話（序│一支        │丙○○    │            │
│    │號000000000000000）     │            │          │            │
├──┼────────────┼──────┼─────┤            │
│二一│MOTOROLA廠牌行動電話（序│一支        │丁○○    │            │
│    │號0000000000000）       │            │          │            │
└──┴────────────┴──────┴─────┴──────┘
（以下空白）                                                            Ｉ
